【裁判字號】    89,易,3610
【裁判日期】    891020
【裁判案由】    恐嚇等
【裁判全文】
臺灣高雄地方法院刑事判決                        八十九年度易字第三六一號
    公  訴  人  臺灣高雄地方法院檢察署檢察官
    被      告  丙○○
右列被告因妨害自由案件，經檢察官提起公訴（八十八年度偵字第二四九九六號），
本院判決如左：
    主  文
丙○○連續以加害身體之事恐嚇他人致生危害於安全，處拘役貳拾日，如易科罰金，
以參佰元折算壹日。
被訴侵入住宅部分無罪。
    事  實
一、丙○○基於概括犯意，自民國八十八年九月十七日起，因不滿陳素貞不願繼續與
    其交往並搬至甲○○處同住，竟連續以撥打乙○○所有之0000000000
    號電話之方式，向乙○○恐嚇稱：叫甲○○不要出門，倘若在路上遇到，要打斷
    他的手腳等語數次，致乙○○與甲○○心生畏懼。
二、案經乙○○、甲○○訴由高雄縣警察局湖內分局移送台灣高雄地方法院檢察署檢
    察官偵查起訴。。
    理  由
壹、有罪部分
一、訊據被告丙○○矢口否認有右揭犯行，辯稱：伊不認識告訴人甲○○，打電話給
    告訴人係因二人間感情之事，未有恐嚇之語云云。經查：右揭事實業據告訴人乙○○指訴甚詳，且被告於偵查中供稱：「我只說氣話，說叫那個男子不要出門」
    等語甚明（偵卷八十九年五月十二日訊問筆錄），衡情上開言詞即足以使人心生
    畏怖，況被告原稱：「我只是要約陳女出來，沒有恐嚇」（偵卷八十八年十月二
    十二日訊問筆錄），後稱有叫告訴人甲○○不要出門等語，顯見其所言實有避重
    就輕之情，是本件被告犯行堪以認定。
二、核被告所為，係犯刑法第三百零五條之恐嚇危害安全罪。所為數行為，時間緊接
    ，方法相同，所犯係構成要件相同之罪名，顯係出於概括之犯意為之，為連續犯
    ，爰依刑法第五十六條之規定論以一罪，並加重其刑。被告以一恐嚇行為，同時
    恐嚇陳素貞與甲○○，所犯均係刑法第三百零五條之恐嚇危害安全罪，為想像競
    合犯，應依刑法第五十五條規定論以一罪。審酌被告犯罪之動機、目的、手段，
    其品性、生活狀況、智識程度、犯罪所生之損害尚非嚴重，及犯罪後態度等一切
    情狀，量處如主文所示之刑，並諭知易科罰金之折算標準，以資懲儆。
貳、無罪部分
一、公訴意旨略以：被告丙○○於八十八年九月十七日二十三時許，擅行侵入陳素貞
    、甲○○位於高雄縣阿蓮鄉○○村○○街二三五巷一號之住處，經甲○○之父母
    發覺表明欲報警後，始行離去，因認被告涉犯刑法第三百零六條第一項之侵入住
    宅罪嫌等情。
二、按犯罪事實應依證據證據認定之，無證據不得推定其犯罪事實，刑事訴訟法第一
    百五十四條定有明文。又事實之認定，應憑證據，如未能發現相當證據，或證據
    不足以證明，自不能以推測或擬制之方法，為裁判基礎（最高法院四十年台上字
    第八六號判例參照）；而告訴人之告訴，係以使被告受刑事訴追為目的，是其陳
    述是否與事實相符，仍應調查其他證據以資審認（最高法院五十二年台上字第一
    三００號判例參照），易言之，即藉由補強證據之存在，以增強或擔保告訴人陳
    述之證明力（最高法院八十七年度台上字第二一七六號判決要旨參照）。且認定
    犯罪事實所憑之證據，雖不以直接證據為限，間接證據亦包括在內，然無論直接
    證據或間接證據，其為訴訟上之證明，須於通常一般之人均不致有所懷疑，而得
    確信其為真實之程度者，始得據為有罪之認定，倘其證明尚未達此一程度，而有
    合理之懷疑存在而無從使事實審法院得有罪之確信時，即應由法院為諭知被告無
罪之判決（最高法院七十六年台上字第四九八六號判例參照）。次按刑法第三百
    零六條第一項之侵入住宅罪，須行為人無正當理由而侵入他人住宅或建築物為要
    件，若所居住之人曾因故應允行為人前往，且該處所在時間、範圍及相對人等各
    方面原具有相當程度之公開性，而非全屬隱私領域者，縱行為人呼應無回應後逕
    行進入，若未至該住宅之隱私領域者，亦難認為係無正當理由而侵入他人住宅。
三、本件公訴人認被告涉有右開犯嫌，係以告訴人之指訴及證人李新文之證詞為據。
    訊據被告丙○○固不否認有於上開時、地進入告訴人住宅之事實，惟堅決否認有
    無故侵入住宅之犯行，辯稱：是告訴叫伊去拿衣服、伊在門口喊很久，但無人應
    門伊才進入等語。
四、經查：
（一）告訴人陳素貞於偵查中先稱：「（問：今年九月十七日晚上潘慶祥有到你家？
      ）是，是我發現的」、「（問：當時甲○○在場否？）有」云云（偵卷八十八
      年十月二十二日訊問筆錄），已與告訴人甲○○於警訊中所述：「於十七日二
      十三時無故侵入我家被我太太發現制止，她說要報警他才離去」不符（警卷八
      十八年九月二十七日訊問筆錄），且與告訴人甲○○於本院審理中所陳：「（
問：當時你有無在家？）沒有」等語（同上訊問筆錄）不合；證人李新文則到
      庭結證稱：「（問：當時甲○○與陳素貞是否在家？）不在家」等語甚明（本
      院八十九年九月十五日訊問筆錄），是被告陳素貞、甲○○之指訴均顯有瑕疵
      ，不能逕予採信。
（二）再查，被告當日前往告訴人住宅係為取回其所有衣物，此據告訴人乙○○陳明
      ：「之前丙○○就說要來拿東西，當日我們不在，所以我是交代李新文如有人
      來拿東西，就拿給他」，及證人李新文結證稱：「（問：是乙○○事先交代有
      人要來拿東西？）是」、「他說要拿東西，我就拿給他」、「（問：被告拿取
      衣服後，是否立即離去？）是」明確（同上本院訊問筆錄），顯見告訴人已與
      被告約定當日前往取回衣物無誤，且並無告訴人於警訊及偵查中所指經人發覺
      表明欲報警後始行離去之情。
（三）末查，告訴人甲○○、陳素貞之住處為一神壇，業據告訴人陳明（同上訊問筆
      錄），依常情於適當之範圍內應具有相當程度之公開性，而容許一般人員進入
      ，無須個別另得居住權人之同意。本件證人李新文結證稱：「八十八年九月十
      七日，當時我人在樓上，聽到被告在樓下喊」、「（問：你在何處遇見被告？
      ）一樓樓梯上二樓之樓梯轉角」等語明確（同上訊問筆錄），顯見被告辯稱伊
      在樓下喊叫無人回應始行進入等語，應值採信，且其侵入部分尚未達二樓住家
      部分甚明。
五、綜上所述，被告與告訴人乙○○既約定拿取衣物在先，且於喊叫無回應後，始自
    行進入告訴人住宅之神壇部分，縱已進入一、二樓樓梯間，因尚未侵入二樓住家
    之隱私領域部分，且經證人交付衣物後即行離去，揆諸上開說明，尚難認已符合
    無故侵入他人住宅之要件。此外，復查無其他積極證據足資證明被告有公訴人所
    指此部分之犯行，既不能證明被告犯罪，核諸前揭說明，自應為被告無罪之諭知
    。
據上論斷，應依刑事訴訟法第二百九十九條第一項前段，第三百零一條第一項前段、
刑法第五十六條、第三百零五條、第五十五條、第四十一條、罰金罰鍰提高標準條例
第一條前段、第二條，判決如主文。
本案經檢察官王啟明到庭執行職務。
中    華    民    國      八十九      年      十      月      二十      日
                                  臺灣高雄地方法院刑事第三庭
                                      法  官  葉  啟  洲
右正本證明與原本無異。
如不服本判決，應於判決送達後十日內，向本院提出上訴狀。
                                      書記官  盧  雅  婷
中    華    民    國      八十九      年      十      月     二十三     日
附錄本判決之論罪法條：
刑法第三百零五條
以加害生命、身體、自由、名譽、財產之事恐嚇他人，致生危害於安全者，處二年以
下有期徒刑、拘役或三百元以下罰金。


司法院資訊處製作；財團法人民間司法改革基金會備份。
